【裁判字號】    97,簡,1663
【裁判日期】    971223
【裁判案由】    詐欺
【裁判全文】
臺灣板橋地方法院刑事判決              97年度簡字第1663號
聲  請  人  臺灣板橋地方法院檢察署檢察官
被      告  甲○○
上列被告因詐欺案件，經檢察官聲請以簡易判決處刑（97年度偵
緝字第493 號），本院判決如下：
    主  文
甲○○幫助意圖為自己不法之所有，以恐嚇使人將本人之物交付
，處有期徒刑月，如易科罰金，以新臺幣壹仟元折算壹日；減
為有期徒刑壹月又拾伍日，如易科罰金，以新臺幣壹仟元折算壹
日。
    事  實
一、甲○○因缺錢花用，其能預見提供行動電話SIM 卡供他人使
    用，足以幫助他人作為恐嚇取財工具，竟仍不違背其本意，
    基於幫助他人恐嚇取財之不確定故意，於民國95年5 月18日
    （聲請簡易判決處刑書略載為95年年中某日），在雲林縣斗
    六市某處，將其前女友巫宜靜（業經檢察官另為不起訴處分
    ）所申辦之0000000000號行動電話SIM 卡以新臺幣（下同）
    1,500 元代價，販售予不詳犯罪集團使用。嗣該犯罪集團成
    員，於同年12月9 日18時許，以「阿文」之暱稱，藉網路聊
    天方式與乙○○取得聯繫並相約援交，再由該犯罪集團女性
    成員撥打電話，向乙○○佯稱須先至自動櫃員機前輸入數字
    以確認身份，因乙○○依指示辦理後帳戶內的錢並沒有少，
    該犯罪集團遂基於恐嚇取財之犯意，於同日，由犯罪集團男
    性成員以甲○○所販賣之上揭行動電話門號撥打電話予乙○
    ○，向其恫嚇稱：電腦系統遭伊破壞，要求伊至櫃員機去轉
    帳，如不依指示匯錢，會到家來找伊，可能要一隻手或腳等
    語，致使乙○○心生畏懼，而依指示於同日18時、22時許、
    22時2 分、22時4 分許，接續至台北富邦銀行自動櫃員機，
    先後以ATM 轉帳方式轉帳1 萬8 千元、3 萬元、2 萬元及1
    萬4 千元至該犯罪集團所指定之帳戶內。甲○○以上述方式
    幫助該犯罪集團恐嚇取財，嗣經乙○○發覺有異報警處理，
    始循線查獲甲○○，並悉上情。案經臺北縣政府警察局新莊
    分局報告臺灣板橋地方法院檢察署檢察官偵查後聲請簡易判
    決處刑。
二、證據：
  (一)被告甲○○於偵查、本院訊問中之自白。
  (二)證人即被害人乙○○於警詢、本院訊問中之指訴、證人巫宜
    靜、蕭明珠於偵查中之證述。
  (三)內政部警政署反詐騙案件紀錄表、臺北縣政府警察局新莊分
    局受理各類案件紀錄表、受理刑事案件報案三聯單、受理詐
    騙帳戶通報警示、詐騙電話斷話簡便格式表各1 份。
  (四)被害人乙○○之台北富邦銀行自動櫃員機交易明細表4 紙（
    匯款金額分別為1 萬8 千元、3 萬元、2 萬元及1 萬4 千元
    ）、台北富邦商業銀行股份有限公司台中分行97年7 月22日
    北富銀中字第0219函附存戶林木琳開戶資料及95年12月9 日
    至11日交易往來明細1 份、同上銀行和平分行97年9 月4 日
    北富銀和營字第9704800243號函附存戶詹淑平之開戶資料及
    95年12月9 日至11日之交易明細1 份。
三、按以恐嚇使人將物交付，有時固亦含有詐欺性質，但與詐欺
    之區別，則在有無施用威嚇，使人心生畏懼之情形為斷；又
    恐嚇罪質，非不含詐欺性，其與詐欺之區別，係在行為人對
    於被害人所用之手段，僅使其陷於錯誤，為詐欺，使發生畏
    懼心者，為恐嚇；再按刑法第346 條第1 項之恐嚇取財罪，
    與同法第339 條第1 項之詐欺取財罪，二者之區別，在於前
    者係施用使人心生畏怖之恐嚇手段，致被害人心生畏懼，明
    知不應交付財物而交付，後者則係施用詐術手段，使人陷於
    錯誤，誤信為應交付財物而交付，惟上開之恐嚇手段，常以
    虛假之事實為內容，故有時亦不免含有詐欺之性質，倘含有
    詐欺性之恐嚇取財行為，足使人心生畏懼時，自應僅論以高
    度之恐嚇取財罪，殊無再適用詐欺取財罪之餘地（最高法院
    28年上字第1238號、30年上字第668 號判例及84年度臺上字
    第1993號判決意旨可資參照）。經查，依被害人乙○○證述
    之被害事實，足認其係因遭人恐嚇，致心生畏懼而匯款，是
    被告提供上揭行動電話門號SIM 卡幫助該等犯罪行為之實施
    ，所為自應成立幫助恐嚇取財罪。核被告所為，係犯刑法第
    30條第1 項、第346 條第1 項之幫助恐嚇取財罪。至聲請簡
    易判決處刑書認被告係犯刑法第30條第1 項、第339 條第1
    項之幫助詐欺取財罪嫌，應係未查明被害人係因遭他人恐嚇
    心生畏懼下始為匯款行為，而正犯所為係恐嚇取財犯行既如
    上述，正犯即應成立恐嚇取財罪，被告則應成立恐嚇取財罪
    之幫助犯，聲請意旨就此部分容有誤會，起訴書已載被害過
    程等相關事實，事實同一，本院自乃依審理結果變更起訴法
    條，並當庭諭知被告變更後之罪名，以保障被告得充份行使
    防禦權，附此敘明。又聲請簡易判決處刑意旨漏未就被害人
    乙○○受上開犯罪集團成員恐嚇後，尚有匯款為1 萬8 千元
    及1 萬4 千元，惟該2 筆受害匯款金額與已聲請簡易判決處
    刑部分有實質上一罪之接續犯關係，為聲請簡易判決處刑效
    力所及，本院自應併予審究，附此陳明。而被告以幫助之意
    思，參與構成要件以外之行為，為幫助犯，爰依刑法第30條
    第2 項規定，依正犯之刑減輕之。爰審酌被告將上揭行動電
    話門號SI M卡交付予他人，助長他人犯罪，增加被害人尋求
    救濟及治安機關查緝犯罪之困難，危害被害人財產安全及社
    會治安，兼衡被告素行、智識程度、犯罪動機、對被害人財
    產所生危害程度，及其犯後坦承犯行之態度等一切情狀，量
    處如主文所示之刑，並諭知如易科罰金之折算標準，以資懲
    儆。又查中華民國九十六年罪犯減刑條例業經立法院制定，
    並業經總統於96年7 月4 日公布，自96年7 月16日起生效，
    茲因被告為上開犯行之犯罪時間在96年4 月24日以前，且被
    告係於該條例施行後之97年10月3 日始經本院通緝，有本院
    通緝書1 份在卷可稽，嗣於同年11月5 日為台南市警察局第
    二分局緝獲，有本院撤銷通緝書1 份在卷可考，故被告並非
    該條例施行前即經通緝之人，則與該條例第5 條所規定不得
    減刑之要件不符，自合於減刑條件，應依中華民國九十六年
    罪犯減刑條例第2 條第1 項第3 款、第7 條之規定，減刑如
    主文所示之減得之刑，並諭知易科罰金之折算標準。
四、依刑事訴訟法第449 條第1 項前段、第3 項、第300 條，刑
    法第30條第1 項前段、第2 項、第346 條第1 項、第55條、
    刑法第41條第1 項前段，刑法施行法第1 條之1 第1 項前段
    、第2 項，中華民國九十六年罪犯減刑條例第2 條第1 項第
    3 款、第7 條，逕以簡易判決處如主文所示。
五、如不服本判決，得自收受送達之日起10日內向本院提出上訴
    狀，上訴於本院第二審合議庭（須附繕本）。
中    華    民    國    97    年    12    月    23    日
                  刑事第十八庭  法  官  林淑婷
以上正本證明與原本無異。
                                書記官  莊川億
中    華    民    國    97    年    12    月    25    日
附錄本案論罪科刑法條全文：
中華民國刑法第346  條
意圖為自己或第三人不法之所有，以恐嚇使人將本人或第三人之
物交付者，處6 月以上5 年以下有期徒刑，得併科1 千元以下罰
金。
以前項方法得財產上不法之利益，或使第三人得之者，亦同。
前二項之未遂犯罰之。


司法院資訊處製作；財團法人民間司法改革基金會備份。
